臺灣高雄地方法院刑事判決
111年度審訴字第329號
公  訴  人  臺灣高雄地方檢察署檢察官
被      告  林佑信


上列被告因傷害案件，經檢察官聲請簡易判決處刑（110年度偵
字第17598號），本院認不宜逕以簡易判決處刑（原案號：111年
度簡字第1334號），改依通常程序審理，判決如下：
    主  文
本件公訴不受理。
    理  由
一、公訴意旨（原聲請簡易判決處刑意旨）係以：被告林佑信與
    告訴人陳柏志因有工程糾紛，於民國110年6月18日20時15分
    許，搭乘同案被告劉昶宏（另為不起訴處分）駕駛之車牌號
    碼0000-00號自用小客車，前往高雄市○○區○○路00號前，與
    告訴人理論，雙方一言不合，被告林佑信竟基於傷害之犯意
    ，徒手揮擊告訴人左臉頰，致告訴人受有頭部外傷，左前額
    、左眼眶處、左顴骨處及左耳挫傷，前胸壁挫傷等傷害。因
    認被告林佑信涉犯刑法第277條第1項之傷害罪嫌等語。
二、按告訴乃論之罪，告訴人於第一審辯論終結前，得撤回其告
    訴；又起訴之程序違背規定者，法院應諭知不受理之判決，
    並得不經言詞辯論為之，刑事訴訟法第238條第1項、第303
    條第1款及第307條分別定有明文。次按告訴乃論之罪，對於
    共犯之一人告訴或撤回告訴者，其效力及於其他共犯，刑事
    訴訟法第239條前段定有明文；又告訴乃論之罪，於偵查中
    對於共犯之一人撤回告訴者，因其效力及於其他共犯，是均
    應為不起訴處分；如應不起訴而起訴者，其起訴之程序即屬
    違背規定，法院應諭知不受理之判決。再按告訴之主觀不可
    分原則中所指之「共犯」，除當然包括實質上具有共犯關係
    者外，更擴及告訴人所告訴或從偵查機關偵查及起訴對象，
    形式上具有共犯關係者；否則，如僅侷限於實質上有共犯關
    係者，縱告訴人撤回告訴，偵查機關或審判機關仍須就有無
    犯罪事實、犯罪嫌疑人及共犯關係等事項，作實質性偵查或
    審理，勢將使告訴之提出或撤回與否作為控管追訴程序進行
    之功能，形同虛設，自非立法者之原意。從而，告訴不可分
    原則共犯之認定，只要從形式或實質上認具有共犯關係者，
    均有其適用（臺灣高等法院暨所屬法院95年法律座談會刑事
    類提案第38號研討意旨參照）。
三、經查：
　㈠被告林佑信因傷害案件，經檢察官聲請簡易判決處刑（與起
    訴有同一效力），認其係涉犯刑法第277條第1項之傷害罪嫌
    ，依同法第287條之規定，須告訴乃論。
　㈡告訴人檢具上載「頭部外傷，左前額、左眼眶處、左顴骨處
    及左耳挫傷，前胸壁挫傷」等傷情之診斷證明書（警卷第45
    頁參照），於第一次警詢中明確指訴稱：於110年6月18日…2
    0時15分許回到家（高雄市○○區○○路00號），遇到兩名男子
    ，一名在車內，一名在車外…進而被對方攻擊…其中一名男子
    …林大光（綽號光頭）…之前因為工程上的事情有金錢糾紛…
    今天我一到現場對方就…挑釁…後來發生口角，對方就對手攻
    擊我…剛開始攻擊我我的是車外的…之後車上那名男子才下車
    徒手一同攻擊我…光頭…是我女朋友弟弟的朋友…另一個…之前
    因為工作關係有互留對方資料，叫做劉昶宏…我要對林大光
    與劉昶宏提出傷害告訴等語（警卷第22至24頁參照），並因
    而取得上載「報案人遭兩名男子毆打至所報案提出告訴」之
    高雄市政府警察局小港分局漢民路派出所受理案件證明單1
    紙（警卷第1頁參照）；繼而再於第二次警詢中補充指訴稱
    ：（警方問：你於第一次筆錄…所稱為林大光之人，經警方
    調查，其真實姓名為林佑信，你是否清楚？答：）經由警方
    告知已清楚等語（警卷第14頁參照）。嗣告訴人於110年10
    月7日之第一次檢察事務官詢問中猶堅定指稱：林佑信先呼
    我巴掌我才還手的…林佑信打我左臉…劉昶宏…跑出來，直接
    把我推倒壓在地上，直接壓制等語（偵卷第43頁參照），顯
    見告訴人早自提起傷害告訴之時起，迄至110年10月7日應訊
    之際，主觀上乃認其與被告林佑信、原同偵案被告劉昶宏之
    本案傷害衝突遠因，乃為其過往曾與劉昶宏等人一起進行工
    程所衍生之金錢糾紛，暨其於本案時、地，乃先遭被告林佑
    信掌摑左臉、後遭劉昶宏推倒並壓制在地，而經該2人聯手
    以前述方式分工對其施暴致其頭、面、胸部多處受傷。是以
    就告訴人之告訴對象而言，顯認被告林佑信與原同偵案被告
    劉昶宏，就本案傷害犯行具有犯意聯絡及行為分擔，而屬共
    同正犯無訛。尚不因告訴人最終於111年2月23日之第二次檢
    察事務官詢問中陳稱：（問：劉昶宏辯稱沒有要傷害你的意
    思，只是要將你與林佑信分開，有何意見？答：）沒有意見
    ，他的說法我可以接受云云（偵卷第61頁參照），而異其認
    定。
　㈢告訴人已對其提告時認屬共犯（共同正犯）之一之原同偵案
    被告劉昶宏撤回傷害告訴（偵卷第61頁參照），揆諸首揭說
    明，依告訴之主觀不可分原則，告訴人撤回告訴之效力自亦
    及於本案被告林佑信。遑論檢察官以告訴人當庭撤回告訴為
    由而對原同偵案被告劉昶宏為不起訴處分時，亦照引告訴人
    提告之意旨，認告訴人遭劉昶宏基於（出於）傷害犯意，於
    首揭公訴意旨同一時、地，趨近將之推開並壓制在地因此所
    生傷勢範圍，同係「頭部外傷，左前額、左眼眶處、左顴骨
    處及左耳挫傷，前胸壁挫傷」，而根本無從與被告林佑信之
    首揭公訴意旨犯行所致傷勢稍予區分，益徵檢察官同認告訴
    人身上遍及頭、面、胸部之傷勢，實要非被告林佑信之徒手
    揮擊告訴人左臉頰犯行即得予造成者，併指明之。
四、綜上所述，告訴人於偵查中既對共犯即原同偵案被告劉昶宏
    撤回傷害告訴，且依告訴之主觀不可分原則，其撤回告訴之
    效力及於本案被告林佑信，則檢察官本應對被告林佑信亦為
    不起訴處分，惟不察而聲請簡易判決處刑（與起訴有同一效
    力），其起訴之程序自屬違背規定，爰依法不經言詞辯論，
    逕予諭知公訴不受理之判決。
據上論斷，應依刑事訴訟法第452條、第303條第1款、第307條，
判決如主文。
中　　華　　民　　國　　111 　年　　5 　　月　　18　　日
                  刑事第十一庭  審判長法　官  莊珮吟
　　　　　　　　　  　　　　　　　　　法  官  李貞瑩
　　　　　　　　　                    法  官  黃鳳岐
以上正本證明與原本無異。
如不服本判決應於收受送達後20日內向本院提出上訴書狀，並應
敘述具體理由；如未敘述上訴理由者，應於上訴期間屆滿後20日
內向本院補提理由書（均須按他造當事人之人數附繕本）「切勿
逕送上級法院」。
中　　華　　民　　國　　111 　年　　5 　　月　　18　　日
　　　　　　　　　　　　　　　　　   書記官  郭素蓉